臺灣高等法院高雄分院刑事判決　　　　94年度上訴字第1004號
上　訴　人　臺灣高雄地方法院檢察署檢察官
被　　　告　甲○○
　　　　　　　　　　（另案在臺灣高雄女子監獄執行中）
指定辯護人　本院公設辯護人　孫妙岑
上列上訴人因被告違反毒品危害防制條例案件，不服臺灣高雄地
方法院93年度訴字第3305號中華民國94年5 月20日判決（起訴案
號：臺灣高雄地方法院檢察署92年度偵字第17335 號），提起上
訴，本院判決如下：
     主  文
原判決撤銷。
甲○○連續販賣第一級毒品，處有期徒刑柒年貳月。扣案之海洛
因壹拾小包（合計淨重壹點零公克、包裝重貳點玖零公克）
、殘留海洛因之電子秤壹台、吸管壹支，均沒收銷燬；扣案之空
夾鏈袋伍拾壹個、未扣案販毒所得新台幣壹仟元，均沒收。販毒
所得新台幣壹仟元，如全部或一部不能沒收，以其財產抵償之。
     事  實
一、甲○○於民國92年8 月初某日，意圖營利，基於販賣第一級
    毒品之概括犯意，以新台幣（下同）2 萬元之代價，向不詳
    姓名綽號「小寶」之成年男子購買第一級毒品海洛因40公克
    後，即以電子磅秤及吸管將其分裝成每小包毛重約0.3 公克
    後，於同年8 月上旬某日，在高雄縣林園鄉○○村○○○路
    口，以每1 小包500 元之代價，先後販賣予不詳姓名綽號「
    祥仔」之成年男子2 次，每次1 小包，得款1,000 元。又於
    92 年8月15日上午10時50分，攜帶毒品海洛因1 小包，至高
    雄縣林園鄉○○村○○○路7 巷口，等待欲向其購買毒品海
    洛因之不詳姓名綽號「祥仔」之男子時，於尚未交易時，為
    警當場查獲，並扣得海洛因1 小包。「祥仔」則趁隙逃逸，
    始未得逞。旋經其同意，帶同員警前往其位於高雄縣林園鄉
    ○○村○○○路51號住處。甲○○自動取出供販賣用之海洛
    因12小包（連同被警查扣1 小包共計13小包，合計淨重1.30
    公克，包裝重2.90公克）、分裝海洛因並殘留海洛因之工具
    電子磅秤1 台、吸管1 支，及其所有預備供分裝毒品所用之
    空夾鏈袋51個，暨與本件犯罪無關供其施用之甲基安非他命
    1 小包（毛重0.75公克，甲○○施用第二級毒品部分，另由
    原審裁定移送觀察勒戒），經警予以扣押。
二、案經高雄縣政府警察局林園分局移送臺灣高雄地方法院檢察
    署檢察官偵查起訴。
     理  由
甲、程序部分：
一、按被告之自白，非出於強暴、脅迫、利誘、詐欺、疲勞訊問
    、違法羈押或其他不正之方法，且與事實相符者，得為證據
    ；被告陳述其自白係出於不正之方法者，應先於其他事證而
    為調查。該自白如係經檢察官提出者，法院應命檢察官就自
    白之出於自由意志，指出證明之方法，刑事訴訟法第156 條
    第1 項、第3 項分別定有明文。又被告供認犯罪之自白，如
    係出於強暴、脅迫、利誘、詐欺或其他不正方法，取得該項
    自白之偵訊人員，往往應擔負行政甚或刑事責任，若被告已
    提出證據主張其自白非出於任意性，法院自應深入調查，非
    可僅憑負責偵訊被告之人員已證述未以不正方法取供，即駁
    回此項調查證據之聲請（最高法院91年臺上字第2908號判例
    要旨參照）。經查：
    (1)被告及指定辯護人均主張，被告於警詢中，因警員告以自
      白販賣毒品可以交保之利誘方式，而自白其販賣海洛因犯
      行等語，已抗辯其於警詢及偵訊中之自白販賣海洛因犯行
      部分，並非出於任意性，參酌前揭說明，本院應就被告此
      一抗辯內容先予調查，合先敘明。
    (2)證人即製作被告警詢筆錄之員警伍文耀於原審審理中到庭
      證述：其不記得製作被告之警詢筆錄時，有無對被告告知
      如自白販賣毒品即有交保機會等語，且交保係檢察官之權
      限，非其權限，其不會如此向被告表示（參見原審94年5
      月6 日審判筆錄）等語，爰審酌被告於92年8 月15日之警
      詢及偵訊自白內容大致相同，此有該次警詢筆錄及偵訊筆
      錄各1 份在卷可參，況被告於92年8 月15日之警詢筆錄，
      經原審勘驗結果為警詢筆錄採連續錄音，一問一答方式，
      警詢筆錄與錄音內容相符，且訊問人與被告間之對話語氣
      平和，被告回答問題清楚並無口齒不清之情狀，此有原審
      94年4 月12日勘驗筆錄1 份（參見原審94年5 月12日準備
      程序筆錄第9 頁）在卷可參，是被告於92年8 月15日之警
      詢中所為之自白，應係出於其任意性所為自白，具有證據
      能力。
二、刑事訴訟法第100 條之1 第1 項規定：「訊問被告，應全程
    連續錄音；必要時，並應全程連續錄影。但有急迫情況且經
    記明筆錄者，不在此限」；第2 項規定：「筆錄內所載之被
    告陳述與錄音或錄影之內容不符者，除有前項但書情形外，
    其不符之部分，不得作為證據」，依該條第2 項規定，禁止
    使用之證據，只限於被告訊問筆錄與錄音內容不符之被告陳
    述部分，若未全程連續錄音或根本未錄音，或錄音效果不清
    晰，而無法比對「內容是否不符」則無本條第2 項之適用。
    又國家偵審機關違反本條第1 項規定，其所取得之供述筆錄
    ，究竟有無證據能力，應審酌國家偵審機關違背該法定程序
    之主觀意圖、客觀情節、侵害犯罪嫌疑人權益之輕重、對犯
    罪嫌疑人在訴訟上防禦不利益之程度，以及該犯罪所生之危
    害，暨禁止使用該證據對於抑制違法搜證之效果，及國家偵
    審機關如依法定程序有無發現該證據之必然等具體情節認定
    之。而犯罪嫌疑人或被告之陳述倘屬自白，同法第156 條第
    1 項已特別規定：「被告之自白，非出於強暴、脅迫、利誘
    、詐欺、疲勞訊問、違法羈押或其他不正之方法，且與事實
    相符者，得為證據」，則被告之自白，如係出於自由意志而
    非不正方法，且其自白之陳述經查明與事實相符者，縱令國
    家偵審機關對其詢問時未經全程錄音或錄影，至詢問程序不
    無瑕疵，仍難謂其自白之筆錄當然無證據能力，應依前開均
    衡原則決定之（最高法院93年臺上字第1721號判決意旨參照
    ）。經查，原審於94年4 月12日準備程序時勘驗被告於92年
    8 月15日偵查中之錄音帶，勘驗結果並未錄音，此有原審94
    年4 月12日勘驗筆錄可稽（參見原審94年4 月12日準備程序
    筆錄第9 頁）。本案被告前開偵查中之訊問筆錄，未經全程
    連續錄音，致詢問程序不無瑕疵，自有未當；惟前揭偵訊筆
    錄於偵查中業經交由被告閱覽後並簽名，足認被告偵訊筆錄
    內容係出自被告之自由意思所為之陳述，否則被告當會指出
    筆錄內容記載錯誤之處，予以更正後才簽名，是縱事後無法
    提出偵訊錄音帶以供法院勘驗比對，揆諸前揭說明，被告於
    92 年8月15日之偵訊筆錄仍具證據能力。
三、關於搜索之合法性及扣案物之證據能力部分：被告及指定辯
    護人另辯稱，警察有進入被告屋內搜索，當時被告並無同意
    警方搜索且亦未在場，即搜索、查扣系爭毒品海洛因及電子
    秤、夾鏈袋並非自願同意搜索，故警員違法搜索取得之證物
    應無證據能力等語。經查：證人即查獲警員伍文耀於原審審
    理中證述：查獲被告後，經詢問被告有無其他海洛因，被告
    即帶其至被告住處2 樓房間內，並在該房間內主動交出扣案
    毒品海洛因，因當時並未在被告住處內執行搜索，且係被告
    自動交出海洛因等物，故未提供自願搜索同意書供被告簽名
    ，並於扣押筆錄上勾選命所有人應提出應扣押物品（參見原
    審94年5 月6 日審判筆錄）等語，核與被告於警詢中之陳述
    內容相同，並有高雄縣警察局林園分局之扣押筆錄1 紙（參
    見警卷）在卷可參，核屬相符。況自前揭扣押筆錄內容觀之
    ，警方並未於勾選搜索筆錄欄位，顯見警方查獲本案時並未
    執行搜索，是被告既係自願帶警員回住處，開門讓警員進入
    ，並自行將毒品海洛因及其他前揭扣案物品提供予警方查驗
    ，警方並未進行搜索程序應可認定，則既無搜索程序，當無
    搜索是否經被告同意之問題。從而，本件警方查扣毒品係被
    告自行提出，警方並未執行搜索，已如前述，上開毒品之查
    扣程序亦無違法可言，該查扣之毒品海洛因及前揭其他物品
    並非違法取得，自均有證據能力。
乙、實體部分：
一、訊據被告甲○○固不否認有於上揭時、地，遭警攔檢，經警
    查獲持有第一級毒品海洛因共計13包（合計淨重1.3 公克）
    、電子磅秤1 台、吸管1 支、夾鏈袋1 包（共計51個）等情
    ，惟矢口否認有上開連續販賣第一級毒品犯行，並辯稱：其
    為警查獲本案約1 、2 日前，係其友人真實姓名、年籍均不
    詳綽號之「小寶」將扣案海洛因寄放供其施用，為警查獲當
    日，因其欲外出購買生活用品，將海洛因放在口袋內忘記取
    出而帶出門，遇見警察欲丟掉，才自口袋內取出並握在手中
    ，而為警逮捕，其並無連續販賣海洛因之情事云云。
二、惟查上開事實，業據被告甲○○於警訊及偵查中初訊時（見
    93年8 月15日訊問筆錄）供承不諱，核與證人即警員伍文耀
    於原審審理中結證查獲被告經過情形之情節相符（見原審94
    年5 月6 日審判筆錄）。而被告為警查獲所持有之粉末13包
    ，經送法務部調查局檢驗結果，確屬第一級毒品海洛因（合
    計淨重1.30公克，包裝重2.90公克，純度24.85%，純質淨重
    0.32公克），有該局92年9 月10日調科壹字第220015924 號
    鑑定通知書1 份（參見偵查卷宗第16頁）在卷可按。又扣案
    之電子磅秤1 台、吸管1 支、夾鏈袋51個，經原審送請高雄
    醫學大學附設中和紀念醫院鑑定結果，認為電子秤、吸管均
    殘留有第一級毒品海洛因陽性反應，而夾鏈袋則無殘留海洛
    因陽性反應，此有該院94年1 月4 日報告編號0000-000、52
    0 、521 檢驗報告各1 紙在卷可參。而被告於警訊供承：我
    是以40公克2 萬元之代價向綽號「小寶」之男子購入海洛因
    ，再用吸管分裝，每小包約0.3 至0.4 公克之間，每小包販
    賣500 元等情（見警卷第1 頁背面）。由上觀之，殘留有海
    洛因之電子磅秤1 台、吸管1 支，應屬被告分裝海洛因販售
    之工具，而夾鏈袋51個則屬預備供分裝海洛因販售之物，應
    無疑義。據上以觀，足見被告之上開自白與事實相符，自得
    採為認定被告犯罪之證據。又被告向綽號「小寶」男子販入
    海洛因之後，再分裝出售予綽號「祥仔」之成年男子，其有
    營利之意圖，至為明確。至於被告於偵查中初訊時供稱：我
    是以2 萬元買40公克的海洛因，我都賣給「雄仔」，賣他兩
    次等語。上開「雄仔」應是「祥仔」之誤植，併此明。綜
    上所述，被告所辯上情，無非事後卸責之詞，不足採信。本
    件事證明確，被告之犯行，堪以認定。
三、查海洛因係毒品危害防制條例第2 條第2 項第1 款所定之第
    一級毒品。核被告販入後販賣2 次海洛因予「祥仔」之行為
    ，均係犯同條例第4 條第1 項之販賣第一級毒品既遂罪。被
    告第3 次販賣海洛因予「祥仔」未遂之行為，則犯同條例第
    4 條第6 項、第1 項之販賣第一級毒品未遂罪。又被告多次
    販賣海洛因之行為，時間緊接，手法相同，所犯又係同一罪
    名之罪，顯係基於概括之犯意，反覆實施，應依連續犯之規
    定論以販賣第一級毒品既遂一罪。公訴人認被告此部分之行
    為，係犯同條例第5 條第1 項之意圖販賣而持有第一級毒品
    罪，起訴法條尚有未洽。惟起訴之基本事實同一，本院自得
    變更起訴法條，予以審判。又被告持有海洛因之行為，本應
    以持有毒品論。惟其持有之後，進而販賣，其持有之低度行
    為應被販賣之高度行為所吸收，不另論罪。又被告僅販賣毒
    品2 次，犯罪所得僅1,000 元，情節輕微，若科處最低刑度
    無期徒刑，猶嫌過重，犯罪情狀堪以憫恕，爰依刑法第59條
    規定減輕其刑。
四、原審未予詳查，遽為被告無罪之諭知，尚有未當。公訴人上
    訴意旨，指摘原判決不當，為有理由，自應由本院將原判決
    撤銷改判。審酌被告因一時失慮，觸犯刑章，所犯情節尚輕
    ，犯罪所得無多等一切情狀，量處如主文第2 項所示之刑。
    扣案之海洛因13小包（合計淨重1.30公克）係第一級毒品，
    包裝重2.90公克、殘留海洛因之電子磅秤1 台、吸管1 支，
    因均無法與毒品剝離，均應視同毒品，併依毒品危害防制條
    例第18條第1 項前段宣告沒收銷燬之。扣案之夾鏈袋51個係
    被告所有，已經其供明在卷，且為預備供其分裝毒品販賣所
    用之物，依刑法第38條第1 項第2 款規定宣告沒收。至於未
    扣案之販毒所得1,000 元，依毒品危害防制條例第19條第1
    項規定沒收之，如全部或一部不能沒收時，以其財產抵償之
    。至於扣案與本件犯罪無關之安非他命1 包（毛重0.75公克
    ），因被告施用第二級毒品犯行，業經公訴人聲請原審裁定
    觀察勒戒，應由公訴人另行依法處理，本院不得予以宣告沒
    收銷燬，併此明。
據上論斷，應依刑事訴訟法第369 條第1 項前段、第364 條、第
299 條第1 項前段、第300 條，毒品危害防制條例第4 條第1 項
、第18條第1 項前段、第19條第1 項，刑法第11條、第56條、第
59條、第38條第1項第2款，判決如主文。
本案經檢察官林惠到庭執行職務。
中　　華　　民　　國　　94　　年　　11　　月　　24  　日
                  刑事第三庭    審判長法  官  周賢銳
                                      法  官  黃仁松
                                      法  官  謝宏宗
以上正本證明與原本無異。
如不服本判決應於收受本判決後10日內向本院提出上訴書狀，其
未敘述上訴理由者，並得於提起上訴後10日內向本院補提理由書
狀（均須按他造當事人之人數附繕本）「切勿逕送上級法院」。
中　　華　　民　　國　　94　　年　　11　　月　　28　  日
                                      書記官  熊惠津
附錄本判決論罪科刑法條：
毒品危害防制條例第4條第1項：
製造、運輸、販賣第一級毒品者，處死刑或無期徒刑；處無期徒
刑者，得併科新臺幣1,000萬元以下罰金。
                                                      K
